【裁判字號】    98,訴,1423
【裁判日期】    981225
【裁判案由】    毒品危害防制條例
【裁判全文】
臺灣臺北地方法院刑事判決              98年度訴字第1423號
公  訴  人  臺灣臺北地方法院檢察署檢察官
被      告  乙○○
指定辯護人  本院公設辯護人甲○○
上列被告因違反毒品危害防制條例案件，經檢察官提起公訴（98
年度偵字第12602 號），並於本院審判期日以言詞追加起訴，本
院判決如下:
    主  文
乙○○販賣第三級毒品，處有期徒刑伍年陸月，扣案之第三級毒
品硝甲西泮壹包參仟貳佰柒拾顆（不含包裝袋合計驗餘淨重柒佰
零肆點陸參公克）均沒收。
追加起訴部分不受理。
    事  實
一、乙○○明知俗稱「一粒眠」之硝甲西泮（Nimetazepam ，下
    稱「一粒眠」）為毒品危害防制條例第2 條第2 項第3 款規
    定之第三級毒品，不得販賣，詎基於販賣第三級毒品牟利之
    意圖，於民國98年5 月21日凌晨3 、4 時許，在臺北市○○
    ○路與仁愛路口附近之「DV8 舞廳」內，自真實姓名年籍不
    詳，綽號「黑仔」之人，以新臺幣（下同）3 萬元販入第三
    級毒品一粒眠1 包共3270顆（驗餘淨重704.63公克）而持有
    之。嗣於同日凌晨4 時50分許，駕駛車牌號碼J3—7596號自
    用小客車前往臺北市○○○路、農安街口處，因形跡可疑，
    為警上前盤檢，當場自上開車輛內右前座腳踏板處查獲上開
    毒品，始悉上情。
二、案經臺北市政府警察局中山分局報告臺灣臺北地方法院檢察
    署檢察官偵查起訴，並由公訴檢察官於審判期日以言詞追加
    起訴。
    理  由
壹、證據能力部分：
    按被告以外之人於審判外之言詞或書面陳述，除法律有規定
    者外，不得作為證據；又被告以外之人於審判外之陳述，雖
    不符合同法第159 條之1 至第159 條之4 之規定，但經當事
    人於審判程序同意作為證據，法院審酌該言詞陳述或書面陳
    述作成時之情況，認為適當者，亦得為證據；又當事人、代
    理人或辯護人於法院調查證據時，知有第159 條第1 項不得
    為證據之情形，而未於言詞辯論終結前聲明異議者，視為有
    前項之同意，刑事訴訟法第159 條第1 項及第159 條之5 分
    別定有明文。查本判決下列所引用之各項證據方法之證據能
    力，檢察官、公設辯護人及被告於本院準備程序及審判期日
    中均未爭執，且迄言詞辯論終結前亦未聲明異議，本院審酌
    該等言詞陳述及書面陳述作成時之情況，並無不宜作為證據
    之情事，依刑事訴訟法第159 條之5 之規定，自得作為證據
    。
貳、實體方面
一、訊據被告乙○○坦承於上開時、地持有第三級毒品「一粒眠
    」之事實，惟否認有販賣第三級毒品「一粒眠」犯行，辯稱
    ：伊購入第三級毒品係為供己食用，因伊有施用「一粒眠」
    之習慣；而大量購入，係經黑仔遊說且價格十分低廉，購入
    當時並無販賣營利之意圖云云，惟查：
  (一)被告於上開時地持有第三級毒品「一粒眠」之犯行，業據被
    告於偵查、審理中坦承不諱，並由證人即承辦員警蔡慶賢於
    偵查中證述明確（見偵卷第61、62頁），而扣案之橘色藥錠
    3270顆，經送交鑑驗結果，確檢出含有第三級毒品硝甲西泮
    成分，扣除包裝袋1 個重量及檢驗用罄0.17公克硝甲西泮後
    之驗餘淨重704.63公克，此有內政部警政署98年6 月23日刑
    鑑字第0980071786號鑑定書附卷可稽（見偵卷第87頁），足
    認扣案之橘色藥錠均屬第三級毒品「一粒眠」無誤。此外，
    復有臺北市政府警察局中山分局扣押物品目錄表（見偵卷第
    20頁）、臺北市政府警察局中山分局圓山所查獲刑事案件贓
    證物相片26張（見偵卷第23-26 頁）等在卷足憑。
  (二)次查，被告於本院98年9 月16日行準備程序時，即經法官訊
    問後供承：「我跟黑仔買來的，因為一時鬼迷心竅才會這樣
    做。我是花了3 萬元，買了30包的一粒眠。…那時候我是想
    說要轉手，看有誰要。外面市面上多少錢，我不清楚，我只
    知道買很多很便宜。…買這樣大概可以賺一萬元吧」等語（
    參見本院98年9 月16日準備程序筆錄）；繼於98年10月20日
    之本院審理中，又再次供承：「（問：如果散裝買的時候，
    一顆是多少錢？）不一定，有30、40、50元的都有。（問：
    這是小包跟上游買的價錢，還是用戶跟藥頭買的價錢？）就
    是用戶去買的，就是自己吃的。（問：以你三萬元買3 千多
    顆，若以一顆30元的價格來賣，將近有9 萬元，所以你預定
    準備一顆要賣多少錢？）我真的還沒有想到這麼多。（問：
    你上次說你買的時候就是要轉手，看有誰要，而且大約可以
    賺一萬元左右，說的這些話，是否實在？）是。」等語（參
    見本院98年10月20日審理筆錄）。嗣後，被告於本院98年12
    月4 日之言詞辯論期日復供稱：「（問：你當時為什麼會想
    要從毒品上面去獲利？）可能那時候在舞廳，「黑仔」一直
    跟我講說這種毒品很便宜，可以賺很多錢。（問：他當時是
    怎麼跟你說的？）他跟我講說一粒眠現在數量很多，所以很
    便宜賣給我，換算一顆約8 、9 元。（問：是不是「黑仔」
    當時有在誘惑你，鼓勵你去販賣？）是。」等語（參見本院
    卷第96頁背面至第97頁）。綜合上開被告歷次審理中之供述
    內容，足徵被告於販入毒品之當時，即已有嗣後將販賣而圖
    利之意思，甚為明顯，否則何以會供認「黑仔一直跟我講說
    這種毒品很便宜，可以賺很多錢」？何以會供認「買這樣大
    概可以賺一萬元吧」等語？況依本件被告所購入之數量高達
    3 千餘顆，其購入金額高達3 萬元，不論依其數量與金額，
    均與一般人基於施用所需之購買方式顯非相當，堪證被告當
    時購入之目的顯然非係供已施用應殆屬非虛，況衡酌被告自
    認「一粒眠」之市價，每顆約為「30、40、50元」左右，而
    被告本批所購入之單價經換算則「一顆約8 、9 元」，二者
    間之差額縱以最低之30元計算亦逾3 倍以上，確有暴利可圖
    ，是被告當時之購入第三級毒品，亦有客觀上確可趁此牟利
    之積極條件，是被告本件係基於營利目的而販入，尤屬無疑
    。其於本院言詞辯論時，避重就輕，且矢口否認於購入當時
    即有販賣之意思云云，無非係臨訟卸責之詞，不足採信。本
    案事證明確，被告有販賣第三級毒品犯行，堪以認定，應依
    法論科。
二、按「一粒眠」係屬毒品危害防制條例第2 條第2 項第3 款所
    規範之第三級毒品，不得非法持有及販賣。又所謂販賣行為
    ，並不以販入之後復行賣出為要件，祇要以營利為目的，將
    禁藥購入或賣出，有一於此，其犯罪即為完成。「上訴人既
    以販賣圖利之意思購入速賜康，雖於出售與某某時，已議定
    價格尚未交付之際，即被當場查獲，仍屬犯罪既遂」，最高
    法院67年台上字第2500號判例要旨參照。本件被告既係意圖
    營利而販入第三級毒品，自應逕依販賣第三級毒品罪論處。
    原起訴意旨認被告係犯毒品危害防制條例第5 條第3 項之意
    圖販賣而持有第三級毒品罪，尚有未合，惟其基本社會事實
    既屬同一，且經本院於審理中當庭告知被告可能另涉毒品危
    害防制條例第4 條第3 項之罪名與法條，業已對被告之訴訟
    防禦權不生影響，並已有足夠之保障，爰依法逕予變更起訴
    法條。又按毒品危害防制條例第4 條第3 項，業於98年5 月
    20日修正公布。而毒品危害防制條例前於92年7 月9 日修正
    時，其第36 條 雖規定：「本條例自公布後六個月施行。」
    ，惟其適用對象應係指92年7 月9 日所修正公布之毒品危害
    防制條例相關條文，與嗣後於98年5 月20日修正公布之條文
    顯非相關。換言之，98年5 月20日公布修正之毒品危害防制
    條例條文，雖未明定生效施行日期，自不應受前開「公佈後
    六個月施行」之拘束，而應逕依中央法規標準法第13條規定
    ：「自公布日起算至第3 日生效」，作為計算其法規生效施
    行日期之規範依據。是上開毒品危害防制條例第4 條第3 項
    既於98年5 月20日修正公布，即應於98年5 月22日生效。而
    被告本件之行為日期係「98年5 月21日凌晨4 時許」，係在
    該法條修正施行前所為，即應有新舊法條之比較適用問題。
    而該條修正前係規定：「製造、運輸、販賣第三級毒品者，
    處五年以上有期徒刑，得併科新臺幣五百萬元以下罰金。」
    ，修正後則規定「製造、運輸、販賣第三級毒品者，處五年
    以上有期徒刑，得併科新臺幣七百萬元以下罰金。」，經核
    修正後之規定，因得併科之罰金有所提高，自應以被告行為
    時之規定對被告較為有利，而應適用修正前毒品危害防制條
    例第4 條第3 項之規定論處，合先敘明。
三、核被告所為，係犯修正前毒品危害防制條例第4 條第3 項之
    販賣第三級毒品罪。被告販賣前持有一粒眠之低度行為，為
    其販賣之高度行為所吸收，不另論罪。爰審酌「一粒眠」為
    第三級毒品，戕害人身健康至深且鉅，被告無視毒品對他人
    之危害，僅貪圖小利竟著手販賣第三級毒品予他人施用，不
    僅助長毒品氾濫，足以衍生其他犯罪，危害我國社會治安，
    且使購買而施用者導致精神障礙、性格異常，甚至造成生命
    危險之生理成癮性及心理依賴性，戕害國民身心健康，並考
    量扣案之第三級毒品達3 千餘顆，數量非少及被告取得與持
    有毒品之時間甚為短暫即遭查獲，致其所有之毒品均尚未賣
    出，對社會之侵害性尚屬輕微，又於本院審理中之供詞雖有
    避重就輕之情形，然對起訴之基本社會事實尚有相當之坦承
    ，瑕不掩瑜等一切情狀，量處如主文所示之刑，以示懲儆。
    至扣案之第三級毒品均為違禁物，業經主管機關明令公告不
    得非法持有，雖無從依毒品危害防制條例第18條前段規定予
    以沒收銷燬，然仍應依刑法第38條第1 項第1 款「違禁物」
    之規定沒收之；包裝袋係被告所有，供置裝上述第三級毒品
    所用之物，應依毒品危害防制條例第19條第1 項前段規定沒
    收。另扣案之被告所有之易利信牌行動電話3 支（含
    0000000000 號SIM卡、0000000000號SIM 卡、0000000000號
    SIM 卡，共3 枚），依起訴情節與本院調查事證，尚無積極
    證據證明與被告之本件犯罪有何直接關聯，查無沒收之必要
    ，爰不宣告沒收。
四、追加起訴不受理部分：
  (一)按「於第一審辯論終結前，得就與本案相牽連之犯罪或本罪
    之誣告罪，追加起訴。追加起訴，得於審判期日以言詞為之
    。」，刑事訴訟法第265 條定有明文。又「追加自訴係就與
    已經自訴之案件無單一性不可分關係之相牽連犯罪（指刑事
    訴訟法第7 條所列案件），在原自訴案件第一審辯論終結前
    ，加提獨立之新訴，俾便及時與原自訴案件合併審判，以收
    訴訟經濟之效，此觀刑事訴訟法第265 條自明；如追加自訴
    之犯罪，經法院審理結果，認定與原自訴案件之犯罪有實質
    上或裁判上一罪之單一性不可分關係，依同法第267 條，既
    為原起訴效力所及，對該追加之訴，自應認係就已經提起公
    訴之案件，在同一法院重行起訴，依同法第303 條第2 款，
    應於判決主文另為不受理之諭知，始足使該追加之新訴所發
    生之訴訟關係歸於消滅，而符訴訟（彈劾）主義之法理」，
    最高法院亦著有87年台上字第540 號判例、96年台上字第
    7698號判決均可資參考。
  (二)查本件檢察官原以被告涉犯毒品防制條例第5 條第3 項之「
    意圖販賣而持有第三級毒品罪嫌」提起公訴，茲經到庭實行
    公訴之檢察官於本院98年12月4 日之審判期日，復以言詞追
    加同條例第4 條第3 項之「販賣第三級毒品罪」，經核其追
    加所援引之罪名及法條，顯係依刑事訴訟法第7 條第1 款之
    「一人犯數罪」規定所為之追加，且依其追加之「形式上觀
    察」，係在本院言詞辯論終結前之審判期日，以言詞為之並
    記明於筆錄，揆諸前揭最高法院90年度台上字第5899號判決
    意旨，於法雖無不合，惟查，有關本件被告於98年5 月21日
    「向真實姓名年籍不詳之人」，以「不詳代價」，「取得」
    第三級毒品「一粒眠」3270顆之事實，業於起訴事實中指摘
    明確，嗣在本院審理中，僅就該「真實姓名年籍不詳之人」
    之綽號為「小黑」，「不詳代價」為「3 萬元」，「取得」
    之原因係「販賣營利為目的」等，分別補充說明而經本院調
    查明確。是原起訴事實，既已就被告係以「不詳代價」之「
    取得」行為予以起訴，而其「取得」之原因又經查係基於販
    賣目的所為之「販入」，僅係其取得動機所為之說明不同，
    尚非其「販入」之行為未據起訴。故本件起訴之基本社會事
    實既屬同一，仍屬同一案件，只是被告意圖販賣之時點予以
    提前，核其實際應屬犯罪事實之擴張，尚非刑法第7 條所指
    之「相牽連案件」，尤非「一人犯數罪」，尚無從追加。若
    有追加，自屬已經提起公訴之案件，在同一法院重行起訴者
    ，應依刑事訴訟法第303 條第2 款，諭知不受理判決。是本
    件被告所涉之販賣第三級毒品罪嫌，原即為起訴範圍所及，
    檢察官就此已經起訴之案件，復當庭追加起訴，依前揭說明
    ，此等追加起訴，係屬重行起訴，爰不經言詞辯論，逕諭知
    不受理判決如主文第2 項所示。
據上論斷，應依刑事訴訟法第299 條第1 項前段、第300 條、第
303 條第2 款、第307 條，修正前毒品危害防制條例第4 條第3
項、第19條第1 項前段，刑法第2 條第1 項本文、第11條、第38
條第1 項第1 款，判決如主文。
本案經檢察官柯木聯到庭執行職務
中    華    民    國    98    年    12    月    25    日
                  刑事第十二庭  審判長法  官  李英豪
                                      法  官  陳慧萍
                                      法  官  楊台清
以上正本證明與原本無異。
如不服本判決應於收受送達後10日內向本院提出上訴書狀，並應
敘述具體理由；其未敘述上訴理由者，應於上訴期間屆滿後20日
內向本院補提理由書（均須按他造當事人之人數附繕本）「切勿
逕送上級法院」。
                                      書記官  劉子豪
中    華    民    國    98    年    12    月    25    日
附錄本案論罪科刑法條全文：
毒品危害防制條例第4條
製造、運輸、販賣第一級毒品者，處死刑或無期徒刑；處無期徒
刑者，得併科新臺幣1 千萬元以下罰金。
製造、運輸、販賣第二級毒品者，處無期徒刑或7 年以上有期徒
刑，得併科新臺幣7 百萬元以下罰金。
製造、運輸、販賣第三級毒品者，處5 年以上有期徒刑，得併科
新臺幣5 百萬元以下罰金。
製造、運輸、販賣第四級毒品者，處3 年以上10年以下有期徒刑
，得併科新臺幣3 百萬元以下罰金。
製造、運輸、販賣專供製造或施用毒品之器具者，處1 年以上7
年以下有期徒刑，得併科新臺幣1 百萬元以下罰金。
前五項之未遂犯罰之。

司法院資訊處製作；財團法人民間司法改革基金會備份。
